臺灣臺中地方法院民事裁定　　　　　　100年度家聲字第129號
聲　請　人　蔡宗霖
相　對　人　蔡依玲
　　　　　　蔡馨瑩
　　　　　　蔡鎰州
上列當事人間聲請選任特別代理人事件，本院裁定如下：
    主    文
選任許耕藝於聲請人與相對人蔡依玲、蔡馨瑩、蔡鎰州辦理遺產
分割事件，擔任相對人蔡依玲之特別代理人。
選任方秋香於聲請人與相對人蔡依玲、蔡馨瑩、蔡鎰州辦理遺產
分割事件，擔任相對人蔡馨瑩之特別代理人。
選任許忠賢於聲請人與相對人蔡依玲、蔡馨瑩、蔡鎰州辦理遺產
分割事件，擔任相對人蔡鎰州之特別代理人。
程序費用由聲請人負擔。
    理    由
一、聲請意旨略以：聲請人為相對人蔡依玲（女、民國八十年十
    二月十八日生）、蔡馨瑩（女、八十二年二月二十八日生
    ）、蔡鎰州（男、八十五年一月二日生）之父，聲請人之配
    偶即相對人之母許玉真於一００年三月二十日死亡，聲請人
    與蔡依玲、蔡馨瑩、蔡鎰州欲辦理許玉真之遺產分割事件，
    但因相對人均尚未成年，其法定代理人即為聲請人，有法律
    上之利害衝突，聲請人並不適任其遺產分割事件之法定代理
    人。而許耕藝（男、二十四年四月二十二日生）、方秋香（
    女、二十九年八月一日生）、許忠賢（男、六十一年四月一
    日生）分別為相對人之外祖父、外祖母、舅父，基於維護相
    對人之利益，爰依民法第一千零八十六條第二項之規定，聲
    請准予選任許耕藝、方秋香、許忠賢於聲請人與相對人辦理
    遺產分割事件，擔任相對人之特別代理人等語。
二、按父母之行為與未成年子女之利益相反，依法不得代理時，
    法院得依父母、未成年子女、主管機關、社會福利機構或其
    他利害關係人之聲請或依職權，為子女選任特別代理人。民
    法第一千零八十六條第二項定有明文。次按法院選任民法第
    一千零八十六條第二項之特別代理人，得就未成年子女之三
    親等內血親尊親屬、主管機關、社會福利機構或其他適當之
    人選任之。法院為前項選任時，應依未成年子女之最佳利益
    ，審酌一切情狀為之。家事非訟事件處理辦法第五條第一、
    二項亦有規定。又所謂「依法不得代理」係採廣義，包括民
    法第一百零六條禁止自己代理或雙方代理之情形，以及其他
    一切因利益衝突，法律上禁止代理之情形，且如未經訴訟程
    序，自應依實體法規定處理（參照九十六年五月二十三日修
    正公布之民法第一千零八十六條修訂理由說明）。
三、經查聲請人主張之事實，有其提出之戶籍謄本、繼承系統表
    、親屬關係系統表、財政部臺灣省中區國稅局財產歸屬資料
    清單、股票現值明細表、存款餘額證明書、股金證明書等件
    在卷可稽，自堪信為真實。而相對人既均為未成年人，聲請
    人復係相對人擬辦理分割遺產之他方，因父母之行為與未成
    年子女之利益相反，依法不得代理；且許耕藝、方秋香、許
    忠賢既為相對人之外祖父、外祖母、舅父，許耕藝、方秋香
    、許忠賢亦陳明同意擔任相對人之特別代理人，揆諸前揭法
    條規定，本院爰依聲請為相對人蔡依玲、蔡馨瑩、蔡鎰州分
    別選任許耕藝、方秋香、許忠賢為其三人與聲請人辦理分割
    遺產事件之特別代理人。
四、依非訟事件一百三十一條之二第二項、一百二十二條第三項
    ，裁定如主文。
中    華    民    國   100    年    5     月    11    日
                  家事法庭      法  官  楊熾光
以上為正本係照原本作成。
如對本裁定抗告須於裁定送達後十日內向本院提出抗告狀，並繳
納抗告費用新臺幣一千元。
中    華    民    國   100    年    5     月    11    日
                                書記官  郭麗娟